【裁判字號】    90,台上,5012
【裁判日期】    900810
【裁判案由】    違反槍砲彈藥刀械管制條例等
【裁判全文】
最高法院刑事判決                                九十年度台上字第五○一二號
    上  訴  人  甲○○
右上訴人因違反槍砲彈藥刀械管制條例等罪案件，不服台灣高等法院中華民國八十八
年六月七日第二審判決（八十七年度上訴字第三六二七號，起訴案號：台灣士林地方
法院檢察署八十六年度偵字第一四八九號），提起上訴，本院判決如左：
    主  文
原判決關於未經許可製造彈藥未遂部分撤銷，發回台灣高等法院。
其他上訴駁回。
    理  由
一撤銷發回部分：
原判決關於上訴人甲○○未經許可製造彈藥未遂部分認定：上訴人於民國八十五年八
月間，以鑽孔機，將彈殼鑽洞，內裝彈珠、火藥而製造子彈一顆，惟未成功等情，因
而撤銷第一審此部分之判決，改判仍論處上訴人未經許可製造彈藥未遂，處有期徒刑
四月；固非無見。
惟查：(一)刑事訴訟法第一百五十六條第二項規定：被告之自白不得作為有罪判決之唯
一證據，仍應調查其他必要之證據，以察其是否與事實相符；本件上訴人於警訊時固
供稱：「彈殼不是制式的，其中有二顆有改裝過，是以鑽孔機鑽洞，內裝彈珠加裝火
藥填滿方可擊發」，然依卷內資料，本件迄未查獲任何火藥作為補強證據，原判決就
上訴人上引鑽孔後裝填火藥之自白何以與事實相符，未說明論斷之理由，有理由不備
之違法。(二)內政部警政署刑事警察局鑑驗通知書鑑驗情形(三)記載：「另一顆（子彈殼
）認係由玩具金屬彈殼加裝直經六ＭＭ之鋼珠而成，惟欠缺底火及火藥，不具子彈完
整結構，依現狀認不具殺傷力」，有該鑑驗通知書在卷可稽（偵查卷第四十八頁）；
如果無訛，該系爭彈殼既不具殺傷力，是否屬槍砲彈藥刀械管制條例第四條第一項第
二款之彈藥﹖原判決未審認論，遽處上訴人罪刑，尚嫌率斷。(三)證人陳嘉文於警訊
時雖供稱：「被告甲○○告訴我說他外面有許多仇家，所以改造槍械」；該傳聞證據
之真實性如何，已非無疑，且依上引證人之供述，陳嘉文似不知上訴人有無製造彈藥
，何以其上開供述足以證明上訴人有製造本件彈藥﹖原判決未說明論斷理由，有理由
不備之違法。綜上，應認原判決此部分有撤銷發回之原因。
二上訴駁回部分：
按刑事訴訟法第三百七十七條規定：上訴於第三審法院，非以判決違背法令為理由不
得為之，是提起第三審上訴，應以原判決違背法令為理由，係屬法定要件，如果上訴
理由狀並未依據卷內訴訟資料具體指摘原判決不適用何種法則或如何適用不當，或所
指摘原判決違法情事，顯與法律規定得為第三審上訴理由之違法情形不相適合時，均
應認其上訴為違背法律上之程式，予以駁回。本件原判決關於上訴人轉讓禁藥部分，
撤銷第一審此部分之判決，改判仍論處上訴人連續明知禁藥而轉讓，處有期徒刑三月
，已詳其所憑之證據及認定之理由，從形式上觀察，原判決並無違背經驗法則、論
理法則或適用法則不當之違法情形。上訴人上訴意旨略稱：上訴人僅請陳嘉文吸用二
次，並未將安非他命轉讓交付陳嘉文，與轉讓之構成要件不盡符合；又麻醉藥品管理
條例並無禁止轉讓之規定，此為立法時有意缺漏，自不可再行適用藥事法處罰，原判
決有適用法則不當之違法等語。惟查原判決已於理由欄說明：「甲○○於原審法院調
查時自承有送安非他命二次給陳嘉文吸用屬實，而安非他命之吸食方法是將安非他命
結晶體置放在玻璃管內，以火燒烤後，產生煙霧，再以口鼻吸其煙霧。則點燃後之煙
霧是由安非他命結晶體產生物理變化而來，本質上仍是安非他命，不因質變為煙霧即
認為不是安非他命，被告將已經點燃之煙霧拿給陳嘉文吸食，仍如同將安非他命交給
陳嘉文吸食，所辯未交付無轉讓之行為，殊非可採」又「『安非他命類』（Amphe ta
mine-like ）藥品，業經行政院衛生署於六十九年十二月八日以衛署藥字第三○一一
二四號公告自同日起禁止輸入、製造，自七十年六月一日起禁止販賣，是屬於藥事法
第二十二條規定之禁藥，又『安非他命類』藥品，亦經該署以七十九年十月九日衛署
藥字第九○四一四二號公告列入麻醉藥品管理條例第二條第四款所定『化學合成麻醉
藥品』管理，不得非法持有及吸用；而安非他命雖經列為『化學合成麻醉藥品』管理
，惟仍不失其禁藥之性質，不得轉讓」；上引說明洵無違誤，上訴意旨對原判決上引
已詳予說明及指駁之事項，重複爭辯，殊非適法之第三審上訴理由，應認上訴人之上
訴為違背法律上之程式，予以駁回。原判決其他連續施用第二級毒品、未經許可無故
持有可發射子彈具有殺傷力之海盜式掌心雷玩具手槍、未經許可無故持有魚槍等部分
，因均不得上訴且未上訴而告確定。
據上論結，應依刑事訴訟法第三百九十七條、第四百零一條、第三百九十五條前段，
判決如主文。
中      華      民      國     九十     年      八      月      十      日
                              最高法院刑事第一庭
                                  審判長法官  施  文  仁
                                        法官  張  淳  淙
                                        法官  林  永  茂
                                        法官  蕭  仰  歸
                                        法官  洪  文  章
      右正本證明與原本無異
                                              書  記  官
中      華      民      國     九十     年      八      月     十六     日


司法院資訊處製作；財團法人民間司法改革基金會備份。
